【裁判字號】    97,審抗,188
【裁判日期】    970526
【裁判案由】    聲請清算終結
【裁判全文】
臺灣高雄地方法院民事裁定             97年度審抗字第188號
抗  告  人  甲○○
上列抗告人因聲報國連工業股份有限公司清算終結事件，對於中
華民國97年5 月6 日本院97年度審司字第103 號所為裁定提起抗
告，本院裁定如下：
  主  文
抗告駁回。
抗告程序費用新台幣壹仟元由抗告人負擔。
  理  由
一、本件抗告意旨略以：依國連工業股份有限公司（下稱國連公
    司）94、95、96年度營利事業所得稅結算申報書及未分配盈
    餘申報書內容所示，歷年均屬虧損，故應納稅額應為0 元，
    而南區國稅局向鈞院所申報之債權，其函文亦表示係「核估
    」，亦即屬未經審查完結，先按同業利潤標準核估之應納稅
    額，故國連公司並未積欠稅款可明，而抗告人於完成各項事
    務後，已向國稅局完成清算申報，並經股東會承認各項表冊
    ，依法已視為解除清算人之責任，原審不查，駁回抗告人之
    聲請，尚有違誤，故依法提起抗告，請求廢棄原裁定，並請
    准予為清算完結之聲報等語。
二、按股份有限公司清算人之職務包括：(一)了結現務。(二)收取債
    權、清償債務。(三)分派盈餘或虧損。(四)分派賸餘財產。公司
    法第334 條、第84條第1 項定有明文。是清算人必完成上揭
    各項事務，其清算程序始為合法，該清算事務堪稱已完結，
    公司人格始可謂已消滅。另法院受理呈報清算完結之商事非
    訟事件，具有由法院及時、適當之介入審查監督，以達保護
    公司債權人，防止糾紛再起之目的，故依非訟事件法第32條
    第1 項規定，法院應依職權調查事實及必要之證據，作形式
    審查，從而，清算人依法附具結算表冊文件，法院應依職權
    調查事實及審查必要證據所得之資料，諸如發函各稅捐機關
    ，以查明清算公司有無欠稅，盡形式審查之能事。倘法院依
    所查證據資料認尚不符清算終結之要件時，即不得准予備查
    ，應以裁定駁回清算完結之聲報，由清算人繼續完成清算事
    務。
三、經查：抗告人於聲請國連公司清算完結時，原法院乃依職權
    函查國連公司有無積欠款項事宜，嗣經財政部臺灣省南區國
    稅局岡山稽徵所函覆略以：國連公司94、95、96年度核估稅
    額為新台幣（下同）13,676,535元，有該局97年5 月2 日南
    區國稅岡山四字字第0970036120號函附卷可稽。而所謂核估
    稅額係指未經審查完結案件，此亦有該局函文可參，則在國
    稅局就其所為清算申報審查完結前，國連公司於實際上有無
    積欠稅額即屬未明，抗告人稱國連公司並無應納稅額等語，
    即非可採，又國連公司清算申報既尚未經審查完結，抗告人
    就上開稅捐債務即應屬尚未了結，其遽而聲報清算完結，自
    無從准予備查，原法院因此而駁回抗告人之聲請，於法並無
    不合，抗告人請求廢棄原裁定，並請求就其聲報清算完結准
    予備查等，即無理由，應駁回其抗告。
四、據上論結：本件抗告為無理由，依非訟事件法第44條、第46
    條、第21條第1 項，民事訴訟法第495 條之1 第1 項、第44
    9 條第1 項、第78條，裁定如主文。
中    華    民    國    97    年    5     月    26    日
                  民事第二庭審判長法  官  林紀元
                                  法  官  甯  馨
                                  法  官  楊國祥
正本係照原本作成。
如不服本裁定應於送達後10日內向本院提出再抗告狀，並繳納再
抗告費新台幣1000元。再為抗告應以適用法規顯有錯誤為理由，
並經本院之許可，該許可以原裁定所涉及之法律見解具有原則上
重要性者為限。
中    華    民    國    97    年    5     月    26    日
                                  書記官  謝宗霖


司法院資訊處製作；財團法人民間司法改革基金會備份。
